臺灣高等法院刑事判決　　　　　　　 94年度交上易字第226號
上　訴　人　甲○○
即　被　告
　　　　　　　　　　1樓
上列上訴人因過失傷害案件，不服臺灣臺北地方法院94年度交易
字第258號，中華民國94年8月8日第一審判決（起訴案號：臺灣
臺北地方法院檢察署94年度偵字第6586號），提起上訴，本院判
決如下：
    主  文
上訴駁回。
    事  實
一、甲○○於民國（下同）93年12月2日上午7時50分許，搭乘黃
    月秋（業經撤回告訴由檢察官另為不起訴處分）駕駛之車號
    五B-683號營業小客車，沿臺北市○○區○○路南向北方向
    行駛，至臺北市○○區○○路二號對面近長安國小處欲下車
    ，甲○○原應注意上下車開門時，應注意有無來往車輛，且
    黃月秋並二次提醒甲○○開啟車門前須注意有無車輛行經，
    而依當時情形復無何不能注意之情狀，甲○○竟未盡其注意
    義務，待黃月秋靠右停車後，疏於留意後方有無來車即貿然
    打開右後車門，不慎撞及由乙○○騎乘，沿同方向行駛至該
    營業小客車右後方之WGW-120號輕機車左側把手及車左前方
    塑膠蓋，而使鍾秀香因而倒地並受有左手第三指開放性近位
    指骨骨折之傷害。
二、案經乙○○訴由臺灣臺北地方法院檢察署檢察官偵查起訴。
    理  由
一、上訴人即被告甲○○雖坦承於前揭時地搭乘黃月秋所駕駛之
    營業小客車前去長安國小，然否認過失傷害犯行，辯稱略以
    為：「開啟車門並沒有撞倒告訴人，係下車後發現告訴人倒
    在距離營業小客車約一公尺處，基於好心才上前查看，並要
    扶起告訴人，但告訴人竟指稱遭伊開啟之車門撞倒，告訴人
    指訴不實」云云。然查：
(一)、本件認定事實所引用之本件卷內所有卷證資料（包含人證與
    文書證據、物證等證據），並無證據證明係公務員違背法定
    程序所取得，又本件被告以外之人於審判外之陳述，亦無刑
    事訴訟法第159條之1至之3所規定之不得作為證據之情形，
    且卷內之文書證據，亦無刑事訴訟法第159條之4之顯有不可
    信之情況與不得作為證據之情形，則依刑事訴訟法第159條
    至159條之5之規定，本件認定事實所引用之本件卷證所有證
    據（包含人證與文書證據、物證等證據），均認為有證據能
    力，合先敘明。
(二)、被告搭乘黃月秋所駕駛之營業小客車接送小孩前去長安國小
    之事實，業據被告供承不諱，而被告疏未查看有無來車即開
    啟車門，而致告訴人乙○○所騎乘之機車因而倒地，告訴人
    並受有左手第三指開放性近位指骨骨折傷害之事實，業經告
    訴人先後證述明確（他卷第1、2頁、偵卷第47、48頁、原審
    卷第12頁，本院審理期日筆錄），核與證人即計程車司機黃
    月秋證述：「駕車沿吉林路南往北方向到達長安國小前，停
　　車後二度提醒被告開啟車門要注意後方來車，被告因急著送
  　小孩上學疏於注意，在開啟車門時撞倒乙○○所騎乘之WGW-
    120號輕機車，乙○○因而倒地成傷，所駕駛車輛右後門有
　　一點點刮痕」等語大致相符（偵卷第13、47、52、53頁）。
(三)、並有馬偕紀念醫院94年2月14日甲種診斷證明書、臺北市政
    府警察局交通警察大隊事故肇事原因初步分析研判表、道路
    交通事故證明書、道路交通事故現場圖、補充資料表、談話
    紀錄表、調查報告表及現場照片五幀等資料附卷可佐（偵卷
    第12、14、15、25至29、31至33、35頁）。
(四)、按汽車乘客上下車開門時，應注意有無來往車輛，以防止危
    險發生，本件被告待計程車駕駛黃月秋停車後，應負前揭注
    意義務，且本件肇事時地之天候、路況及視線皆屬良好，有
    道路交通事故調查表可憑，顯見肇事時被告並無不能注意之
    情事，且黃月秋復於被告開啟車門前二次提醒被告注意有無
    車輛行經，然被告竟疏未注意及此，而貿然開啟車門擦撞告
    訴人所騎之機車致告訴人受有如前述之傷害，被告行為顯有
    過失，且被告過失肇事行為與告訴人之傷害結果間，具有相
    當因果關係，該當刑法過失傷害罪之構成要件。
(五)、綜上，本件事證明確，被告辯稱告訴人係自行跌倒云云，尚
    難採信，被告過失傷害犯行洵堪認定，應依法論科。
二、論罪科刑部分：
(一)、核被告所為，係犯刑法第284條第1項之過失傷害罪。原審認
    被告罪證明確，並適用刑事訴訟法第299條第1項前段，刑法
　　第284條第1項、第41條第1項前段，罰金罰鍰提高標準條例
  　第1條前段、第2條之規定，審酌被告違反注意義務之疏失程
    度、告訴人所受之傷害、被告矢口否認犯行之態度及被告年
    齡等一切情狀，公訴人雖請求量處有期徒刑三月，然審酌告
    訴人所受傷勢、被告過失之程度及刑法第284條第1項之法定
    刑度，量處拘役伍拾玖日，並諭知如易科罰金，以佰元折
    算壹日。
(二)、經核原判決認事用法並無不合，量刑之諭知亦屬妥適，上訴
    人即被告上訴意旨仍執前詞否認犯罪，指摘原判決不當，為
    無理由，應予駁回。
據上論斷，應依刑事訴訟法第368條，判決如主文。
本案經檢察官王安明到庭執行職務。
中　　華　　民　　國　　94　　年　　10 　月　　5  　　日
　　　　　　　　　刑事第十七庭  審判長法　官  鄭文肅
　　　　　　　　　　　　　　　　　　  法　官  林瑞斌
　　　　　　　　　　　　　　　　　　  法　官  施俊堯
以上正本證明與原本無異。
不得上訴。
                                      書記官  陳彥蕖
中　　華　　民　　國　　94　　年　　10　　月　　5 　　日
附錄：本案論罪科刑法條全文
中華民國刑法第284條第1項
 (過失傷害罪)
因過失傷害人者，處六月以下有期徒刑、拘役或五百元以下罰金
，致重傷者，處一年以下有期徒刑、拘役或五百元以下罰金。
